臺灣高等法院刑事判決　　　　　　　　96年度上訴字第5244號
上　訴　人　　臺灣新竹地方法院檢察署檢察官
被　　　告　　甲○○
上列上訴人因被告違反臺灣地區與大陸地區人民關係條例案件，
不服臺灣新竹地方法院96年度訴字第339號，中華民國96年8月22
日第一審判決（起訴案號：臺灣新竹地方法院檢察署95年度偵字
第5453號），提起上訴，本院判決如下：
    主  文
上訴駁回。
    事  實
本審記載事實與第一審判決書所記載相同，茲引用之（如附件）
。
    理  由
一、按「依本編（協商程序）所為之科刑判決，不得上訴。但有
    第455條之4第1項第1款、第2款、第4款、第6款、第7款所定
    情形之一，或協商判決違反同條第2項之規定者，不在此限
    。」刑事訴訟法第455條之10第1項定有明文。次按「協商判
    決之上訴，除本編有特別規定外，準用第3編第1章及第2章
    之規定。」、「第二審法院認上訴有不合法律上程式或法律
    上不應准許，或其上訴權已喪失之情形者，應以判決駁回之
    。」刑事訴訟法第455條之11第1項、第367條前段亦定有明
    文。準此，協商程序所為之科刑判決，除有刑事訴訟法第45
    5條之4第1項第1款「於法院協商訊問程序終結前，被告撤銷
    協商合意或檢察官撤回協商聲請者」；第2款「被告協商之
    意思非出於自由意志者」；第4款「被告所犯之罪非第455條
    之2第1項所定得以協商判決者」；第6款「被告有其他較重
    之裁判上一罪之犯罪事實者」；第7款「法院認應諭知免刑
    或免訴、不受理者情形之一」，及違反同條第2項「法院應
    於協商合意範圍內為判決；法院為協商判決所科之刑，以宣
    告緩刑或2年以下有期徒刑、拘役或罰金為限」之規定者外
    ，不得上訴。
二、檢察官上訴意旨略以：(一)按犯最重本刑為5年以下有期徒刑
    以下之刑之罪，而受6個月以下有期徒刑或拘役之宣告者，
    得以新台幣1千元、2千元或3千元折算1日，易科罰金；又犯
    最重本刑為5年以下有期徒刑以下之刑之罪，依本條例減為6
    月以下有期徒刑、拘役者，應於為減刑裁判時，並諭知易科
    罰金折算之標準，刑法第41條第1項前段、中華民國96年罪
    犯減刑條例第9條定有明文；(二)本件被告係違反臺灣地區與
    大陸地區人民關係條例第15條第1款之規定，依同法第79條
    第4項、第1項之規定，係處1年以上7年以下有期徒刑，得併
    科新台幣1百萬元以下罰金之罪，非屬得易科罰金之罪，原
    審誤為易科罰金之宣告，難認妥適，爰對原審協商判決提起
    上訴等語。
三、本院查：
  (一)本件被告所犯違反臺灣地區與大陸地區人民關係條例第15條
    第1款之規定，係屬最輕本刑3年以下有期徒刑之罪，且被告
    或公訴人皆未於原審協商程序終結前，撤銷協商合意或撤回
    協商聲請，被告於原審亦自承其協商意思係出於自由意志所
    為（見原審卷第28頁背面），本件亦無有應受較重之裁判上
    一罪之犯罪事實，復無認應諭知免刑、免訴、不受理等情形
    ；再者，本件協商判決對被告所犯之罪，判處有期徒刑7月
    ，減為有期徒刑3月又15日，為2年以下之有期徒刑，亦在兩
    造協商合意範圍內（見原審卷第28頁背面），並無違反首開
    刑事訴訟法第455條之4第2項之規定。揆諸首開說明，本件
    應屬不得上訴之案件，合先敘明。
  (二)又本件被告所犯為最重本刑7年以下有期徒刑不得易科罰金
    之罪，雖非屬不得減刑之罪，然縱將其刑期減為6月以下有
    期徒刑，依中華民國96年罪犯減刑條例第9條規定，仍不得
    予以宣告易科罰金，原審協商判決未察，而贅予諭知易科罰
    金之折算標準，即有不當；再按，協商之案件，被告表示所
    願受科之刑逾有期徒刑6月，且未受緩刑宣告，其未選任辯
    護人者，法院應指定公設辯護人或律師為辯護人，協助進行
    協商，刑事訴訟法第455之5第1項定有明文。經查本件被告
    與檢察官協商願受科之刑為有期徒刑7月，且其未選任辯護
    人，而原審於96年8月10日審判庭時並未指定辯護人到庭協
    助被告進行協商，有原審審判筆錄在卷可查（見原審卷第28
    至29頁），則揆諸上開規定，原審進行協商判決之訴訟程序
    ，於法亦有未合，上訴意旨指摘原審判決不當，尚非全然無
    見；然查，惟依前開所述，本件協商判決並無刑事訴訟法第
    455條之4第1項第1款、第2款、第4款、第6款、第7款所定情
    形之一，或違反同條第2項之規定，對於該協商判決，自不
    得上訴，檢察官對於不得上訴之案件，而提本件上訴，其上
    訴即屬法律上不應准許，揆諸首開說明，自應駁回其上訴，
    並不經言詞辯論為之。至於案經確定後，執行檢察官允宜為
    不准易科罰金之處分，以符法制，另對原審判決適用法則不
    當之違背法令，應另提起非常上訴（最高法院96年台非字第
    266號判決參照），以資糾正，附為敘明。
據上論斷，應依刑事訴訟法第455條之11第1項、第367條前段、
第372條、第373條，判決如主文。
中　　華　　民　　國　　96　　年　　12　　月　　20　　日
　　　　　　　　　刑事第十四庭  審判長法　官 陳志洋
　　　　　　　　　　　　　　　　　    法　官 林秀鳳
　　　　　　　 　 　　　　　　　　　　法　官 蔡聰明
以上正本證明與原本無異。
不得上訴。
                                      書記官 楊麗雪
中　　華　　民　　國　　96　　年　　12　　月　　21　　日
